臺灣士林地方法院民事判決
110年度訴字第1579號
原      告  許連興  
訴訟代理人  蔡鎮隆律師
被      告  台灣宅配通股份有限公司
法定代理人  邱純枝  
訴訟代理人  尤馨慧  
被      告  李承軒  
上列當事人間因傷害等案件，原告提起附帶民事訴訟，經本院刑
事庭裁定移送前來（110年度審附民字第445號），本院於民國11
1年6月27日言詞辯論終結，判決如下：    
    主      文
被告應連帶給付原告新臺幣柒萬壹仟壹佰玖拾壹元，及自民國一
百一十年八月十日起至清償日止，按週年利率百分之五計算之利
息。
原告其餘之訴駁回。
訴訟費用由被告連帶負擔百分之九，餘由原告負擔。　　
本判決原告勝訴部分得假執行；但被告如以新臺幣柒萬壹仟壹佰
玖拾壹元為原告預供擔保，得免為假執行。
原告其餘假執行之聲請駁回。
    事實及理由
一、訴狀送達後，原告不得將原訴變更或追加他訴。但擴張或減
    縮應受判決事項之聲明者，不在此限，民事訴訟法第255條
    第1項第3款定有明文。原告起訴原聲明被告應加付自起訴狀
    繕本送達起至清償日止，按法定利率計算之利息（見審附民
    卷第3頁），嗣原告將遲延利息起算日更改為自起訴狀繕本
    送達最後一名被告之翌日起算（見本院卷第143頁），此核
    屬應受判決事項之聲明之減縮，依民事訴訟法第255條第1項
    第3款規定，應予准許。
二、原告主張：
　㈠被告李承軒於民國110年2月17日上午9時38分許，在臺北市○○
    區○○○路0段000號富鼎天下大樓（下稱富鼎社區），因不滿
    時任富鼎社區管理員之原告制止其違規停車，竟出於故意，
    先將原告自上址1樓之保全室強拉至該社區門口外（下稱系
    爭強制行為），不法侵害原告身體活動及自由離去之權利；
    再於以腳踢踹原告、將原告推倒在地（下稱系爭傷害行為，
    系爭強制行為與系爭傷害行為合稱系爭行為），不法侵害原
    告之身體，致原告背部、臀部挫傷。原告因而行走活動不便
    、需家人照顧生活起居、原打算再工作2年，卻僅能在家休
    養，無法上班、身體及心理感到痛苦，受有醫藥費新臺幣（
    下同）1,191元、110年2月17日至112年2月16日間無法工作
    之損失840,000元之財產上損害，與300,000元之非財產上損
    害。
　㈡又李承軒為系爭行為時，係受僱於被告台灣宅配通股份有限
    公司（下稱宅配通公司），而駕駛標有「宅配通」之車輛至
    富鼎大樓送貨，顯係執行宅配通公司之業務。宅配通公司既
    為李承軒之僱用人，其選任李承軒及監督李承軒執行業務，
    未盡相當之注意，則其就李承軒執行職務時所為系爭行為，
    應與李承軒負連帶賠償責任。爰對李承軒依民法第184條第1
    項前段規定、對宅配通公司依同法第188條第1項前段規定為
    一部請求，請求其等連帶賠償上開損害中之800,000元等語
    。
　㈢並聲明：被告應連帶給付原告800,000元，及自起訴狀繕本送
    達最後一名被告之翌日起至清償日止，按週年利率5%計算之
    利息；原告願供擔保，請准宣告假執行。
三、李承軒則以：原告要求金額過高等語置辯，並聲明：原告之
    訴及假執行之聲請均駁回；如受不利之判決，願供擔保，請
    准宣告免為假執行。
四、宅配通公司則以：
　㈠工作損失部分，原告診斷證明書上並無「傷後需休養」之記
    載，且薪資單不足為收入之證明，故此部分請求顯無理由；
    慰撫金部分，其核給標準，應斟酌雙方身分資力與加害程度
    及其他各種情形核定之。而自診斷證明書所載「背部、臀部
    挫傷」等狀況觀之，原告請求300,000元顯屬過高。
　㈡宅配通公司在錄取李承軒之時，已要求其簽署「SD、LD類任
    職同意書」、提出「警察刑事紀錄證明」及「職業駕駛執照
    」，並對其進行教育訓練。是以，宅配通公司在任用李承軒
    時，已衡量其能力、品德及性格，認其係適合者而任用之。
    於任用李承軒後，復再對其進行新進人員線上課程教育訓練
    ，其中即有詳閱並瞭解宅配通公司「員工工作規則」、「員
    工行為準則」之課程，亦經李承軒完成後簽名在案。由此足
    見，宅配通公司於李承軒任職期間，就監督方面已盡相當之
    注意。況李承軒為系爭行為時，宅配通公司縱加以注意，亦
    難避免其觸犯違法之個人行為。是以，宅配通公司對於李承
    軒之選任及監督，並無過失，自無庸與其負連帶賠償責任等
    語置辯。
　㈢並聲明：原告之訴及假執行之聲請均駁回；如受不利之判決
    ，願供擔保請准宣告免為假執行。
五、得心證之理由
　㈠李承軒及宅配通公司應對原告連帶負賠償責任
　　⒈因故意或過失，不法侵害他人之權利者，負損害賠償責任
      ，民法第184條第1項前段定有明文。原告主張李承軒對其
      有故意侵害身體權及自由權之侵權行為等情，為被告所不
      爭執（見本院卷第144頁），且李承軒因系爭行為，經本
      院判決其犯強制罪及傷害罪，各處拘役20日，應執行拘役
      40日，有本院110年度審訴字第510號判決在卷可查（見本
      院卷第12至16頁），李承軒自應依上開規定，對原告負侵
      權行為之損害賠償責任。
　　⒉受僱人因執行職務，不法侵害他人之權利者，由僱用人與
      行為人連帶負損害賠償責任。但選任受僱人及監督其職務
      之執行，已盡相當之注意或縱加以相當之注意而仍不免發
      生損害者，僱用人不負賠償責任，民法第188條第1項定有
      明文。上開規定之立法旨趣，乃因日常生活中，僱用人恆
      運用受僱人為其執行職務而擴張其活動範圍及事業版圖，
      以獲取利益、增加營收；基於損益兼歸之原則，自應加重
      其責任，使其連帶承擔受僱人不法行為所造成之損害，俾
      符事理之平。且僱用人在經濟上恆比受僱人具有較充足之
      資力，令僱用人與受僱人連帶負損害賠償責任，亦可使被
      害人獲得較多賠償之機會，以免求償無著，有失公平。因
      此，該條項所謂受僱人執行職務，不僅包括受僱人執行其
      所受命令，或委託之職務自體，或執行該職務所必要之行
      為，即受僱人濫用職務或利用職務上之機會，在外形客觀
      上足認與執行職務有關者，就令其為自己利益所為亦應包
      含在內（最高法院103年度台上字第1114號判決意旨參照
      ）。李承軒自109年8月18日起受僱於宅配通公司，擔任駕
      駛車輛進行貨品載運及配送作業之人員，有宅配通公司所
      提任職同意書可參（見本院卷第80頁）。又李承軒於110
      年2月17日當日係至富鼎社區送貨之際，與原告發生衝突
      ，而為系爭行為，當日並有駕駛有宅配通公司標誌之送貨
      車輛等情，業經本院勘驗現場錄影明確（見本院卷第181
      頁、臺灣士林地方檢察署110年度偵字第6321號卷【下稱
      偵卷】第39至41頁），則李承軒所為系爭行為，外形客觀
      上足認與其為宅配通公司執行送貨職務密切相關，李承軒
      自係因執行宅配通公司職務，而以系爭行為不法侵害原告
      權利，宅配通公司應依民法第188條第1項前段規定，與李
      承軒就系爭行為所生之損害連帶負責。
　　⒊宅配通公司雖抗辯對李承軒之選任及其職務執行之監督，
      已盡相當之注意，或縱加以相當之注意仍不免發生損害等
      語。然按民法第188條第1項但書規定，僱用人選任受僱人
      及監督其職務之執行是否已盡相當之注意，其所應注意之
      範圍，關於選任方面，著重於受僱人之技術是否純熟，性
      格是否謹慎精細；而關於監督方面，則在於受僱人職務之
      執行，是否已提示其應注意事項，有無派員督導等。法律
      上所謂僱用主必須注意之趣旨，係預防受僱人執行業務發
      生危害之意，故注意範圍，除受僱人之技術是否純熟而外
      ，尚須就其人性格是否謹慎精細亦加注意，蓋性格狂放或
      粗疏之人執此業務，易生危害乃意中之事（最高法院87年
      度台上字第791號、90年度台上字第1045號判決意旨參照
      ），又此為僱用人之免責要件，應由僱用人負舉證責任。
　　⒋經查，宅配通公司於錄取李承軒時，要求李承軒提供警察
      刑事紀錄證明以確認其於任職前無犯罪紀錄等情，固有宅
      配通公司所提警察刑事紀錄證明可查（見本院卷第86頁）
      ，然有無前科與性格是否衝動而易為暴力行為係屬二事，
      自宅配通公司所提證據，無法得知其採何方法衡量判斷李
      承軒之品德及性格適合所擔任之工作，已難認其選任並無
      過失。再查，宅配通公司於任用李承軒之際，雖要求李承
      軒簽立任職同意書，李承軒承諾於工作中不得與他人發生
      糾紛與衝突，如有違反公司規定、怠勤或其他不法行為致
      侵害他人權益時，願依公司規定及相關法令處置；嗣後又
      於新進人員訓練中，要求李承軒閱讀宅配通公司員工工作
      規則及員工行為準則，其中即包括員工不得在執行職務時
      以暴行對待客戶或其他人員、不得再外或在工作場所打架
      滋事；員工不得品行不良、言行失檢、對於往來廠商、客
      戶實施暴行，違者得申誡或不發放資遣費逕予解僱等情，
      雖有李承軒簽署之任職同意書（見本院卷第82頁、第84頁
      ）、e課程學習檢核表（見本院卷第94頁）、宅配通公司
      員工工作規則（見本院卷第102頁、第104頁）及員工行為
      準則（見本院卷第117至118頁）等件存卷可佐，但不得對
      他人施加暴行、打架滋事，原即受我國法律之禁止，宅配
      通公司此舉不過係在重申其員工不得違反法律規範，但宅
      配通公司並未舉證其於李承軒任職期間，如何隨時予以監
      督，俾預防李承軒執行職務發生不法侵害他人權利之情事
      ，亦難認宅配通公司就李承軒職務之執行已盡監督之責。
      宅配通公司所提證據，未能證明其對李承軒之選任及其職
      務執行之監督，已盡相當之注意，或縱加以相當之注意仍
      不免發生損害，其此節抗辯，即非可採。
  ㈡被告應賠償之數額　
　　損害賠償，除法律另有規定或契約另有訂定外，應以填補債
    權人所受損害及所失利益為限。民法第216條第1項定有明文
    。再不法侵害他人之身體或健康者，對於被害人因此喪失或
    減少勞動能力或增加生活上之需要時，應負損害賠償責任。
    情節重大者，被害人雖非財產上之損害，亦得請求賠償相當
    之金額。民法第193條第1項、第195條第1項前段亦分別規定
    甚明。茲就原告請求賠償之項目、金額，分別審酌如下：
    ⒈醫療費用
      原告主張因李承軒系爭傷害行為支出醫藥費1,191元乙節
      ，為被告所不爭執（見本院卷第144頁），原告請求被告
      賠償此部分生活上增加之需要，自屬有據。
    ⒉減少勞動能力之損害
　　　原告雖主張其因李承軒系爭傷害行為受傷後，無法從事原
      本管理員工作，受有減少勞動能力之損害等語。然查，原
      告所提診斷證明書，除記載原告經診斷之病名外，僅記載
      原告到院急診，經診斷治療及留院觀察後離院，宜於門診
      追蹤治療等語（見審附民卷第15頁），並未記載原告因該
      等傷害，有何需靜養或喪失身體部分或全部功能而無法工
      作之情形，此外原告亦未提出其他證據，證明其因李承軒
      系爭傷害行為，勞動能力有何減損，其主張被告應賠償勞
      動能力喪失或減少之損害，即無理由。
    ⒊非財產上損害賠償
  　  ⑴不法侵害他人之身體、健康、名譽、自由、信用、隱私
        、貞操，或不法侵害其他人格法益而情節重大者，被害
        人雖非財產上之損害，亦得請求賠償相當之金額，民法
        第195條第1項前段定有明文。又以人格權遭遇侵害，受
        有精神上之痛苦，而請求慰藉金之賠償，其核給之標準
        ，須斟酌雙方之身分、資力與加害程度及其他各種情形
        核定相當之數額。且所謂「相當」，應以實際加害情形
        與其影響是否重大及被害人之身分、地位與加害人之經
        濟情況等關係定之（最高法院86年度台上字第3537號判
        決意旨參照）。原告遭李承軒故意強拉、踢踹、推倒在
        地，非但意思決定之自由受到侵害，尚且因所受背部、
        臀部挫傷等傷害就醫，李承軒不法侵害其自由權、身體
        權之行為，致其受有精神上之痛苦，情節重大，原告就
        此請求非財產上之損害賠償，自屬有據。
　　  ⑵本院斟酌李承軒自陳為高中畢業，先前從事過送蛋及物
        流業，現在則為美食外送員（見本院卷第145頁）；原
        告則自陳為高職畢業，在擔任保全前開設五金工廠之智
        識程度及工作狀況（見本院卷第181頁）；並考量李承
        軒本件係故意侵權行為、本院勘驗現場錄影所見李承軒
        加害行為之情節（見本院卷第181頁、偵卷第39至41頁
        ）、原告自由受侵害之時間長短、所受傷害為背部、臀
        部挫傷、兩造收入及財產狀況（見本院限制閱覽卷稅務
        電子閘財產所得調件明細表，為維護當事人隱私，不予
        揭露）、宅配通公司資產總額為5,010,457,000元，有
        該公司合併資產負債表可查（見本院卷第122頁）等一
        切情狀，認原告請求精神慰撫金300,000元，尚屬過高
        ，原告就系爭強制行為及系爭傷害行為得請求之精神慰
        撫金分別以20,000元、50,000元，合計70,000元為適當
        ，逾此數額之請求則難准許。
    ⒋綜前，原告得請求被告連帶賠償之金額為71,191元（計算
      式：1,191＋20,000＋50,000＝71,191）。
  ㈢給付無確定期限者，債務人於債權人得請求給付時，經其催
    告而未為給付，自受催告時起，負遲延責任。其經債權人起
    訴而送達訴狀，或依督促程序送達支付命令，或為其他相類
    之行為者，與催告有同一之效力；遲延之債務，以支付金錢
    為標的者，債權人得請求依法定利率計算之遲延利息；應付
    利息之債務，其利率未經約定，亦無法律可據者，週年利率
    為5%，民法第229條第2項、第233條第1項前段及第203條分
    別定有明文。本件原告依民法第184條第1項前段、第188條
    第1項前段，請求被告連帶負損害賠償責任，為無確定期限
    、無約定利率之債務。原告所提刑事附帶民事起訴狀繕本分
    別於110年8月5日、110年8月9日送達李承軒及宅配通公司，
    有送達證書存卷可查（見審附民卷第17頁、第19頁）。原告
    依上開規定請求被告連帶給付71,191元，及自起訴狀繕本送
    達最後一名被告之翌日即110年8月10日起至清償日止，按週
    年利率5%計算之利息，自屬於法有據。
六、從而，本件原告依民法第184條第1項前段、第188條第1項前
    段規定，請求被告連帶給付71,191元，及自110年8月10日起
    至清償日止，按週年利率5%計算之利息，為有理由，應予准
    許；逾此範圍之請求，為無理由，應予駁回。就原告獲勝訴
    判決部分，因本件所命給付未逾500,000元，應由本院依職
    權宣告假執行。原告就此部分贅為聲請，無另為准駁之必要
    。被告聲請供擔保請准免予假執行，經核於原告勝訴之範圍
    內，並無不合，爰酌定相當擔保金額准許之。至原告其餘假
    執行之聲請，因其訴經駁回而失所依附，應併予駁回。
七、本件事證已臻明確，兩造其餘攻擊防禦方法及所用證據，經
    核均於判決結果不生影響，爰不逐一論述，附此敘明。
八、本件損害賠償事件係原告於刑事訴訟程序提起附帶民事訴訟
    後，經本院刑事庭裁定移送前來，依刑事訴訟法第504條第2
    項規定，固然免徵裁判費。然法院為終局判決時，應依職權
    為訴訟費用之裁判，民事訴訟法第87條第1項定有明文。故
    法院對於訴訟費用自均應依職權裁判以求明確，而無例外不
    為訴訟費用裁判之情形。且本件卷內雖無兩造支出訴訟費用
    之證據，然該等證據可能隱而暫未提出於法院，為免掛一漏
    萬，損害當事人權益，本院仍依民事訴訟法第79條、第85條
    第2項規定，諭知訴訟費用負擔之比例。
九、據上論結，本件原告之訴一部為有理由，一部為無理由，依
    民事訴訟法第79條、第85條第2項、第389條第1項第5款、第
    392條第2項，判決如主文。　　　　　
中　　華　　民　　國　　111 　年　　7 　　月　　8 　　日
                  民事第一庭法  官  江哲瑋
以上正本係照原本作成。
如對本判決上訴須於判決送達後 20 日內向本院提出上訴狀。如
委任律師提起上訴者，應一併繳納上訴審裁判費。
中　　華　　民　　國　　111 　年　　7 　　月　　8 　　日
                            書記官  張祐誠